【裁判字號】    99,訴,101
【裁判日期】    990323
【裁判案由】    違反毒品危害防制條例
【裁判全文】
臺灣屏東地方法院刑事判決               99年度訴字第101號
公  訴  人  臺灣屏東地方法院檢察署檢察官
被      告  甲○○
上列被告因違反毒品危害防制條例案件，經檢察官提起公訴（98
年度毒偵字第2090號），嗣被告於本院準備程序進行中先就被訴
事實為有罪之陳述，本院告知被告簡式審判程序之旨，並聽取當
事人之意見後，裁定改由受命法官獨任依簡式審判程序審理，判
決如下：
    主  文
甲○○施用第一級毒品，累犯，處有期徒刑柒月；又施用第二級
毒品，累犯，處有期徒刑月，扣案之第二級毒品甲基安非他命
貳包（驗餘淨重總計零點玖肆伍公克）均沒收銷燬。應執行有期
徒刑捌月，扣案之第二級毒品甲基安非他命貳包（驗餘淨重總計
零點玖肆伍公克）均沒收銷燬。
    事  實
一、甲○○前因施用毒品案件，經臺灣高雄地方法院以89年度毒
    聲字第7221號裁定送觀察、勒戒後，經評定有繼續施用毒品
    之傾向，又經本院以89年度毒聲字第7978號裁定令入戒治處
    所施以強制戒治，嗣因戒治成效良好，於民國90年4 月18日
    停止戒治付保護管束，至民國90年10月10日保護管束期滿，
    視為執行完畢，並經臺灣屏東地方法院檢察署檢察官於90年
    10月18日以90年度戒毒偵字第1158號為不起訴處分確定；又
    於92年間，因連續施用毒品案件，經臺灣高雄地方法院以92
    年度毒聲字第3522號裁定令入戒治處所施以強制戒治，嗣因
    毒品危害防制條例修正，而無法繼續執行戒治，經臺灣高雄
    地方法院檢察署檢察官於93年4 月16日以92年度戒執二字第
    644 號以法律修正為由簽結，刑責部分則經經臺灣高雄地方
    法院以92年度訴字第1583號判決處有期徒刑10月確定，另因
    持有第二級毒品案件，經臺灣高雄地方法院以92年度簡字第
    3211號判決處拘役40日確定，接續執行，於93年12月8 日縮
    刑期滿執行完畢；再於94年間，因施用毒品案件，經臺灣高
    雄地方法院以94年度簡字第6473號判決處有期徒刑6 月確定
    ，而於95年1 月24日易科罰金執行完畢。詎其仍不知悔改、
    戒除毒品，明知海洛因及甲基安非他命分別經公告列為毒品
    危害防制條例第2 條第2 項第1 款、第2款 之第一級毒品及
    第二級毒品，不得非法持有、施用，竟基於施用第一級毒品
    海洛因及第二級毒品甲基安非他命之犯意，於98年12月8 日
    晚上8 、9 時許，在其位於屏東縣恆春鎮○○路121 巷8 號
    之住處內，先以將海洛因置入香菸內點燃吸食之方式，施用
    第一級毒品海洛因1 次，再以將甲基安非他命放入玻璃球吸
    食器內，以火燒烤後吸食產生煙霧之方式，施用第二級毒品
    甲基安非他命1 次。嗣於翌日上午10時20分許，其行經屏東
    縣恆春鎮○○路107 號前時，因形跡可疑，為警盤查，警方
    命其取出口袋內之甲基安非他命2 包（驗餘淨重各為0.421
    公克、0.524 公克），而予以查扣，警方並徵得其同意採尿
    送驗，結果呈嗎啡及甲基安非他命陽性反應，而查知上情。
二、案經屏東縣警察局枋寮分局報告臺灣屏東地方法院檢察署檢
    察官偵查起訴。
    理  由
一、本案被告甲○○所犯違反毒品危害防制條例案件，並非法定
    刑為死刑、無期徒刑或最輕本刑3 年以上有期徒刑之罪，亦
    非高等法院管轄第一審之案件，而被告於本院準備程序中就
    被訴事實為有罪之陳述，本院合議庭乃裁定由受命法官獨任
    進行簡式審判程序。又簡式審判程序之證據調查，依刑事訴
    訟法第273 條之2 規定，不受同法第159 條第1 項審判外陳
    述排除之限制，再被告對於卷內之各項證據，亦不爭執證據
    能力，故卷內所列之各項證據，自得作為證據，先予敘明。
二、上揭事實，業據被告坦承不諱，而其為警所採集之尿液檢體
    ，經送請台灣檢驗科技股份有限公司以酵素免疫分析法及氣
    相層析質譜儀法檢驗，結果呈嗎啡陽性反應，有該公司99年
    1 月6 日編號KH2009C0000000號濫用藥物尿液檢驗報告及尿
    液送檢人真實姓名對照表各1 份在卷足憑（見偵卷第13頁、
    警卷第17頁）；另扣案之白色晶體2 包，經高雄醫學大學附
    設中和紀念醫院鑑定結果，均為甲基安非他命，有該醫院99
    年2 月26日檢驗報告1 份在卷可查（見本院卷第20、21頁）
    ，此外並有搜索扣押筆錄、扣押物品目錄表可資佐證（見警
    卷第9 至11、13頁），堪認被告所為自白與事實相符。又按
    毒品危害防制條例於92年7 月9 日修正公布，其中第20條、
    第23條將施用毒品之刑事處遇程序，區分為「初犯」、「5
    年內再犯」、「5 年後再犯」，而依立法理由觀之，僅限於
    「初犯」、「5 年後再犯」，始應先經觀察、勒戒或強制戒
    治程序，倘被告於5 年內已再犯，經依法追訴處罰，縱其第
    3 次（或第3 次以上）再度施用毒品之時間，在初犯經觀察
    、勒戒或強制戒治執行完畢釋放5 年以後，已不合於「5 年
    後再犯」之規定，且因已於「5 年內再犯」，顯見其再犯率
    甚高，原實施觀察、勒戒或強制戒治，已無法收其實效，即
    應依該條例第10條處罰，最高法院95年5 月9 日95年度第7
    次刑事庭會議決議可資參照。查被告前因施用毒品案件，經
    臺灣高雄地方法院以89年度毒聲字第7221號裁定送觀察、勒
    戒後，經評定有繼續施用毒品之傾向，又經本院以89年度毒
    聲字第7978號裁定令入戒治處所施以強制戒治，嗣因戒治成
    效良好，於民國90年4 月18日停止戒治付保護管束，至90年
    10月10日保護管束期滿，視為執行完畢，並經臺灣屏東地方
    法院檢察署檢察官於90年10月18日以90年度戒毒偵字第1158
    號為不起訴處分確定；又於92年間，因連續施用毒品案件，
    經臺灣高雄地方法院以92年度毒聲字第3522號裁定令入戒治
    處所施以強制戒治，嗣因毒品危害防制條例修正，而無法繼
    續執行戒治，經臺灣高雄地方法院檢察署檢察官於93 年4月
    16日以92年度戒執二字第644 號以法律修正為由簽結，刑責
    部分則經經臺灣高雄地方法院以92年度訴字第1583號判決處
    有期徒刑10月確定，另因持有第二級毒品案件，經臺灣高雄
    地方法院以92年度簡字第3211號判決處拘役40日確定，接續
    執行，於93年12月8 日縮刑期滿執行完畢；再於94年間，因
    施用毒品案件，經臺灣高雄地方法院以94年度簡字第6473號
    判決處有期徒刑6 月確定，而於95年1 月24日易科罰金執行
    完畢等事實，有臺灣屏東地方法院檢察署刑案資料查註紀錄
    表、同署全國施用毒品案件紀錄表及臺灣高等法院被告全國
    前案紀錄表各1 份在卷可按，是被告於強制戒治執行完畢後
    ，5 年內已再犯施用毒品案件，經本院判處罪刑確定，則其
    犯再本件施用毒品案件，即非屬該條例第20條第3 項所稱「
    5 年後再犯」之情形，檢察官自應依法追訴。從而，本件事
    證明確，被告犯行洵堪認定，應依法論科。
三、查海洛因、甲基安非他命分屬毒品危害防制條例第2 條第2
    項第1 款、第2 款所規定之第一級毒品及第二級毒品。是核
    被告所為，分別係犯毒品危害防制條例第10條第1 項施用第
    一級毒品及同條第2 項之施用第二級毒品罪。其持有毒品復
    進而施用，持有毒品之低度行為，各為施用毒品之高度行為
    所吸收，不另論罪。又其所犯上開2 罪，犯意各別，行為互
    殊，應予分論併罰。再查其前有如事實欄所示之科刑及執行
    情形，有臺灣屏東地方法院檢察署刑案資料查註紀錄表、臺
    灣高等法院被告前案紀錄表各1 份附卷足憑，其於刑之執行
    完畢後5 年內，故意再犯本件有期徒刑以上之2 罪，均為累
    犯，均應依刑法第47條第1 項規定加重其刑。爰審酌被告施
    用毒品，足以戕害其身心，滋生其他犯罪，惡化治安，且有
    施用毒品前科，素行非佳，有臺灣高等法院被告前案紀錄表
    在卷可按，惟念其坦承犯行，且施用毒品於本質上係屬自我
    戕害行為，反社會性之程度較低等一切情狀，分別量處如主
    文所示之刑，並定其應執行之刑。至扣案之第二級毒品甲基
    安非他命2 包，均為查獲之毒品，不問屬於犯人與否，均應
    依毒品危害防制條例第18條第1 項前段規定併予宣告沒收銷
    燬；而外包裝2 只，因殘留微量之毒品而難以析離，爰依同
    規定沒收銷燬之；至於鑑驗耗損之毒品因業已滅失，無庸為
    沒收銷燬之諭知，併此敘明。
據上論斷，應依刑事訴訟法第273 條之1 第1 項、第299 條第1
項前段，毒品危害防制條例第10條第1 項、第2 項、第18條第1
項前段，刑法第11條、第47條第1 項、第51條第5 款，判決如主
文。
本案經檢察官任亭到庭執行職務。
中    華     民     國    99   年    3    月    23    日
                    刑事第五庭  法   官  陳秀慧
如不服本判決應於收受本判決送達後10日內向本院提出上訴書狀
，其未敘述上訴理由者，並得於提起上訴後10日內向本院補提理
由書狀（均須按他造當事人之人數附繕本）「切勿逕送上級法院
」。
中    華     民     國    99   年    3    月    23    日
                                 書記官  史安琪
附錄本判決論罪科刑法條：
毒品危害防制條例第10條
施用第一級毒品者，處 6 月以上 5 年以下有期徒刑。
施用第二級毒品者，處 3 年以下有期徒刑。

司法院資訊處製作；財團法人民間司法改革基金會備份。
